臺灣新竹地方法院刑事判決
111年度金訴字第233號
公  訴  人  臺灣新竹地方檢察署檢察官
被      告  譚永浩



上列被告因違反洗錢防制法等案件，經檢察官提起公訴（111年
度偵字第91號、第3917號），被告於本院準備程序中，就被訴事
實為有罪之陳述，經法官告知簡式審判程序意旨，並聽取公訴人
及被告之意見後，本院合議庭裁定由受命法官獨任依簡式審判程
序審理，並判決如下：         
    主      文
譚永浩犯三人以上共同冒用政府機關及公務員名義詐欺取財罪，
處有期徒刑壹年肆月。未扣案之犯罪所得新臺幣肆仟元沒收，於
全部或一部不能沒收或不宜執行沒收時，追徵其價額；又犯三人
以上共同冒用政府機關及公務員名義詐欺取財罪，處有期徒刑壹
年肆月。未扣案之犯罪所得新臺幣肆仟元沒收，於全部或一部不
能沒收或不宜執行沒收時，追徵其價額。應執行有期徒刑壹年拾
月。
    事實及理由
一、本件犯罪事實及證據，除下列應予更正或補充之部分外，餘
    均引用檢察官起訴書之記載（如附件）：
　㈠犯罪事實欄一、第2行至第4行關於「竟共同基於為自己不法
    所有之犯意聯絡，於110年6月間加入暱稱『七匹狼』、『阿成』
    、『阿強』、『可爾必思』、『CPR』等以實施詐術為手段之詐騙
    集團」之記載應更正為「竟為自己不法之所有，基於三人以
    上共同冒用政府機關及公務員名義詐欺取財、以不正方法由
    自動付款設備取得他人之物及掩飾、隱匿特定犯罪所得去向
    、所在之犯意聯絡，於110年5月間加入暱稱『阿成』、『阿強』
    、『可爾必思』之人為成員之以實施詐術為手段之詐欺集團」
    。
　㈡犯罪事實欄一、（一）第2行關於「假冒公務員」之記載應更
    正為「假冒中華電信人員、『士林分局偵查隊隊長黃義民』、
    『士林地檢署黃檢察官』」、犯罪事實欄一、（二）第2行關
    於「假冒中華電信人員」之記載應更正為「假冒中華電信人
    員、『士林分局林宇安大隊長』、『黃檢』」、
　　倒數第9行關於「同日17時5分許」之記載應更正為「同日17
    時4分許」。
　㈢證據並所犯法條欄一、（二）4、關於「告訴人提供之」6字
    之記載應予刪除。
　㈣證據部分應補充「證人楊承信於警詢時之證述（見偵13795卷
    第6頁至第9頁）」、「被告譚永浩於本院審理時之自白（見
    本院卷第55頁）」。
二、論罪科刑：
　㈠核被告譚永浩所為，均係犯刑法第339條之2第1項之以不正方
    法由自動付款設備取得他人之物罪、同法第339條之4第1項
    第1款、第2款之三人以上共同冒用政府機關及公務員名義詐
    欺取財罪及違反洗錢防制法第2條第2款規定，而應依同法第
    14條第1項處罰之一般洗錢罪。
　㈡按共同正犯之成立，只須具有犯意之聯絡與行為之分擔，既
    不問犯罪動機起於何人，亦不必每一階段犯行，均經參與，
    且意思之聯絡不限於事前有協議，即僅於行為當時有共同犯
    意之聯絡者，亦屬之。其表示之方法，亦不以明示通謀為必
    要，即相互間有默示之合致，亦無不可。而共同實施犯罪行
    為之人，在合同意思範圍以內，各自分擔犯罪行為之一部，
    相互利用他人之行為，以達其犯罪目的者，即應對全部所發
    生之結果，共同負責，是共同正犯在犯意聯絡範圍內之行為
    ，應同負全部責任；又共同正犯之意思聯絡，原不以數人間
    直接發生者為限，即有間接之聯絡者，亦包括在內。如甲分
    別邀約乙、丙犯罪，雖乙、丙間彼此並無直接之聯絡，亦無
    礙於其為共同正犯之成立。現今詐欺集團參與人數眾多，分
    工亦甚縝密，為達詐欺取財之目的，復為隱匿日後犯罪所得
    ，防止遭查緝，自架設跨國遠端遙控電話或網路電話、機房
    管理、招募人員，至發送不實訊息或撥打電話，假冒客服人
    員、政府機關、偵辦刑案之公務員、銀行人員、被害人親友
    或其債主實施詐騙、收集取得或提供人頭帳戶、偽造文書資
    料、取贓分贓、上繳贓款等各階段參與之人，均係詐欺集團
    組成所不可或缺，彼此分工，均屬詐欺集團之重要組成成員
    。本案被告擔任取卡、取款車手、上繳贓款之工作，雖非詐
    欺取財行為之全程，然其所參與之行為，仍為詐欺集團取得
    被害人財物之全部犯罪計劃之一部分行為，而共同達成不法
    所有之犯罪目的，應就詐欺取財犯行，共同負責。是被告與
    「阿成」、「阿強」、「可爾必思」及其他詐欺集團成員間
    ，就上開犯行，有犯意聯絡及行為分擔，均應論以刑法第28
    條之共同正犯。
　㈢又刑法第339條之4第1項所列各款為詐欺罪之加重條件，如犯
    詐欺罪兼具數款加重情形時，因詐欺行為祇有一個，仍僅成
    立一罪，不能認為法規競合或犯罪競合；再被告所為對同一
    被害人蕭玉郎、魏佑珍之分別數次提款行為，係基於單一之
    犯意，於密接時、空，以相同方式，反覆侵害同一法益，依
    一般社會健全觀念，在客觀上難以強行分割，在評價上，應
    各視為數個舉動之接續施行，合為包括之一行為予以評價，
    較為合理，應均論以接續犯。
　㈣被告分別以一行為同時觸犯上開3罪名，為想像競合犯，均應
    依刑法第55條規定，從一重以三人以上共同冒用政府機關及
    公務員名義詐欺取財罪處斷。
　㈤至被告所犯上開2罪，犯意各別，行為互殊，應予分論併罰。
　㈥檢察官固主張被告構成累犯之事實，並主張應加重其刑，然
    均未具體指出證明之方法，參照最高法院110年度台上字第5
    660號判決意旨，本院不能遽行認定被告為累犯並加重其刑
    。
　㈦爰以行為人之責任為基礎，審酌被告前有恐嚇取財、公共危
    險等案件經法院論罪科刑及執行完畢之紀錄，有臺灣高等法
    院被告前案紀錄表1份在卷可考；被告未能思尋正當途徑獲
    取所需，率而參與詐欺犯罪組織並收取金融機構提款卡、提
    領款項並上繳贓款，獲取不法利益，非但侵害他人財產法益
    ，並嚴重危害社會信賴關係與治安，顯然欠缺法治及尊重他
    人財產權之觀念，行為均值非難；惟念其坦承犯行之犯後態
    度（一併審酌被告於偵查及審判中均自白洗錢犯行，此部分
    犯行本應依洗錢防制法第16條第2項之規定，減輕其刑），
    兼衡其犯罪動機、目的、手段、於集團內之分工角色及重要
    性，並考量本件受損害之金額及獲得報酬之多寡；暨被告自
    述高中肄業之教育程度及勉持之家庭經濟狀況（見本院卷第
    55頁）等一切情狀，分別量處如主文所示之刑，並定其應執
    行刑。
三、沒收部分：
  ㈠按犯罪所得之沒收或追徵，在於剝奪犯罪行為人之實際犯罪
    所得，使其不能坐享犯罪之成果，以杜絕犯罪誘因。2人以
    上共同犯罪，關於犯罪所得之沒收或追徵，應就各人所分得
    者為之，所謂各人「所分得」之數，係指各人「對犯罪所得
    有事實上之處分權限」而言。各共同正犯有無犯罪所得、所
    得多寡，法院應視具體個案之實際情形，綜合卷證資料及調
    查結果而為認定。經查，被告本件擔任車手之報酬為新臺幣
    4,000元、4,000元，業據其於本院審理時供明在卷（見本院
    卷第55頁），即分別為被告之犯罪所得，雖均未扣案，仍應
    依刑法第38條之1第1項前段、第3項規定，分別宣告沒收，
    並於全部或一部不能沒收或不宜執行沒收時，分別追徵其價
    額。
  ㈡又按洗錢防制法第18條第1項前段：犯第14條之罪，其所移轉
    、變更、掩飾、隱匿、收受、取得、持有、使用之財物或財
    產上利益應予沒收之規定，固為刑法關於沒收之特別規定，
    應優先適用，至若上開特別沒收規定所未規範之補充規定，
    諸如追徵價額、例外得不宣告或酌減沒收或追徵等情形，洗
    錢防制法並無明文規定，應認即有刑法總則相關規定之適用
    。經查，被告所收取、上繳之贓款，為其於本案所掩飾、隱
    匿之財物，本應全數依洗錢防制法第18條第1項前段規定宣
    告沒收。惟上開贓款並未扣案，而被告陳稱其於本案僅取得
    前揭報酬，如對被告沒收上開掩飾、隱匿去向之金額，有過
    苛之虞，爰依刑法第38條之2第2項規定不予宣告沒收或追徵
    。
據上論斷，應依刑事訴訟法第273條之1第1項、第299條第1項前
段、第310條之2、第454條第2項，判決如主文。
本案經檢察官林佳穎提起公訴，檢察官黃翊雯到庭執行職務。
中　　華　　民　　國　　111 　年　　9 　　月　　16　　日
                  刑事第四庭    法  官  郭哲宏
以上正本證明與原本無異。
如不服本判決應於收受本判決後20日內向本院提出上訴書狀，上
訴書狀應敘述具體理由。上訴書狀未敘述上訴理由者，應於上訴
期間屆滿後20日內補提理由書狀於本院(均須按他造當事人之人
數附繕本 )「切勿逕送上級法院」。 
中　　華　　民　　國　　111 　年　　9 　　月　　16　　日
                                書記官  戴筑芸
附錄本案論罪法條：
中華民國刑法第339條之2
意圖為自己或第三人不法之所有，以不正方法由自動付款設備取
得他人之物者，處3年以下有期徒刑、拘役或30萬元以下罰金。
以前項方法得財產上不法之利益或使第三人得之者，亦同。
前二項之未遂犯罰之。
中華民國刑法第339條之4
犯第339條詐欺罪而有下列情形之一者，處1年以上7年以下有期
徒刑，得併科1百萬元以下罰金：
一、冒用政府機關或公務員名義犯之。
二、三人以上共同犯之。
三、以廣播電視、電子通訊、網際網路或其他媒體等傳播工具，
    對公眾散布而犯之。
前項之未遂犯罰之。
洗錢防制法第2條
本法所稱洗錢，指下列行為：
一、意圖掩飾或隱匿特定犯罪所得來源，或使他人逃避刑事追訴
    ，而移轉或變更特定犯罪所得。
二、掩飾或隱匿特定犯罪所得之本質、來源、去向、所在、所有
    權、處分權或其他權益者。
三、收受、持有或使用他人之特定犯罪所得。
洗錢防制法第14條
有第二條各款所列洗錢行為者，處7年以下有期徒刑，併科新臺
幣5百萬元以下罰金。
前項之未遂犯罰之。
前二項情形，不得科以超過其特定犯罪所定最重本刑之刑。
附件：
臺灣新竹地方檢察署檢察官起訴書
                                       111年度偵字第91號
                                                第3917號
　　被　　　告　譚永浩　男　25歲（民國00年00月00日生）
　　　　　　　　　　　　住新竹縣○○鎮○○里○○路000號
　　　　　　　　　　　　國民身分證統一編號：Z000000000號
                      （現在法務部○○○○○○○執行中）
上被告因詐欺案件，已經偵查終結，認應提起公訴，茲將犯罪事
實及證據並所犯法條分敘如下：
　　　　　　犯罪事實
一、譚永浩前因恐嚇取財案件，經法院判處有期徒刑6月確定，
    於民國106年10月10日執行完畢出監，詎猶不知悔改，竟共
    同基於為自己不法所有之犯意聯絡，於110年6月間加入暱稱
    「七匹狼」、「阿成」、「阿強」、「可爾必思」、
　　「CPR」等以實施詐術為手段之詐騙集團（所涉參與犯罪組
    織部分，業經臺灣彰化地方法院判決在案，不在本件起訴範
    圍），擔任提領詐欺贓款之「車手」。（一）嗣其上游詐騙
    集團不詳成員於110年6月21日10時許，假冒公務員去電予蕭
    玉郎佯稱：因其資料外洩，需提供現金及提款卡，交予檢警
    辦案人員云云，致蕭玉郎陷於錯誤，於110年6月21日16時許
    ，依指示將其名下中華郵政股份有限公司帳號000-
　　00000000000000號帳戶（下稱：郵局帳戶）之提款卡及現金
    新臺幣（下同）22萬5,000元，放置在其住處附近之南投縣○
    ○鄉○○村○○路0段000巷00號轉彎處花盆下方後離去，旋由該
    集團擔任「取簿手」兼「車手」之楊承信（另由臺灣南投地
    方檢察署偵辦）前往該處，取走蕭玉郎所放置之郵局提款卡
    及現金，先持蕭玉郎之郵局提款卡提領帳戶內26萬
　　9,000元後，再搭乘租賃車前往新竹市原SOGO百貨2樓廁所內
    ，將前開取自蕭玉郎之提款卡及全部現金，交予不詳年籍之
    詐騙集團成員收取，而賺取4,000元之報酬。譚永浩再自該
    集團不詳成員手中，取得蕭玉郎受騙所交出之郵局帳戶提款
    卡後，於110年6月22日凌晨0時14分、同日凌晨0時20分、同
    日凌晨0時21分，駕駛其向曾國椉（另為不起訴處分）借用
    之車號000-0000號自用小客車，分別在新竹市○○路0段
　　000號樹林頭郵局、新竹市○○○街00號光華街郵局、新竹市○○
    ○街00號光華街郵局，各提領6萬元、6萬元、2萬
　　9,000元現金（總計14萬9,000元）得手，再轉交予上游詐騙
    集團綽號「阿成」之不詳成員收執，而賺取擔任「車手」之
    報酬4,000元。嗣蕭玉郎發覺受騙，始報警循線查知上情。
    （二）其上游詐騙集團不詳成員另於110年7月21日13時許，
    假冒中華電信人員去電予魏佑珍佯稱：因其個人資料遭外洩
    ，致身分遭盜用申辦門號及帳戶，需將其名下帳戶及提款卡
    、密碼，交予檢警辦案人員調查云云，致魏佑珍陷於錯誤，
    於110年7月21日16時30分許，依指示將其名下合作金庫銀行
    帳號000-0000000000000號帳戶（下稱：合庫帳戶）之提款
    卡，放置在新竹縣○○市○○路000號仁愛國中前之變電箱後方
    後離去，旋由譚永浩擔任「取簿手」前往該處，取走魏佑珍
    所放置之合庫帳戶提款卡，再持魏佑珍之提款卡分別於同日
    16時45分許，前往新竹縣○○市○○○路000號合庫竹北分行ATM
    提領帳戶內3萬元；於同日17時5分許，前往新竹縣○○市○○路
    000○0號1樓全家超商內ATM提領帳戶內2萬元；於同日17時24
    、25分許，前往新竹市○○路00號合庫光復分行ATM，分2次提
    領帳戶內3萬、3萬元；於同日17時34分許，前往新竹市○○街
    00號合庫竹塹分行提領帳戶內3萬元，再前往新竹市中華路
    與68快速道路下之河濱公園，將前開盜取自魏佑珍帳戶之現
    金14萬元，交予綽號「阿強」之詐騙集團成員收取，而賺取
    4,000元之報酬。嗣魏佑珍發覺受騙，始報警循線查知上情
    。
二、案經本署檢察官自動檢舉簽分偵辦原蕭玉郎提告部分及魏佑
    珍訴由新竹縣政府警察局竹北分局報告偵辦。
　　　　　　證據並所犯法條
一、證據：
（一）111年度偵字第3917號
1、被告譚永浩於偵查中之自白。
2、證人曾國椉於偵查中之證述。
3、告訴人蕭玉郎於警詢之指述。
4、告訴人提供之手機通話紀錄、郵局帳戶存摺明細各1份。
5、內政部警政署反詐騙諮詢專線紀錄表1張、車號000-0000號自
   用小客車車輛詳細資料報表1張。
6、路口監視器及郵局提領監視器錄影畫面截圖1份（共25張）。
（二）111年度偵字第91號
1、被告譚永浩於偵查中之自白。
2、告訴人魏佑珍於警詢之指述。
4、告訴人提供之合庫帳戶新開戶建檔登錄單1份、交易明細資料
   1份、存摺封面1張、網路銀行及詐騙來電之手機蒐證畫面資
   料1份。
5、內政部警政署反詐騙諮詢專線紀錄表1張、新竹縣政府警察局
   竹北分局三民派出所受理各類案件紀錄表及受（處）理案件
   證明單各1份。
6、被告前往收取告訴人所置放合庫提款卡之現場蒐證照片4張、
   被告前往盜領現金之路口監視器及提領監視器錄影畫面截圖
   各1份。
二、核被告於犯罪事實（一）（二）所為，係犯刑法第339條之4
    第1項第1款、第2款之三人以上共同冒用公務機關及公務員
    名義犯詐欺取財罪嫌、第339條之2第1項之以不正方法由自
    動付款設備取得他人財物罪嫌、洗錢防制法第14條第1項之
    洗錢罪嫌。被告所犯上開3罪，係一行為觸犯數罪名，屬想
    像競合，均應從一重以之三人以上共同冒用公務機關及公務
    員名義犯詐欺取財罪處斷。被告曾受有期徒刑之執行完畢後
    ，5年以內再犯本件有期徒刑以上之罪，有本署刑案資料查
    註紀錄表附卷可參，為累犯，請依刑法第47條第1項規定加
    重其刑。上開二案之未扣案被告擔任「車手」報酬4,000元
    、4000元，均係其犯罪所得，業據被告供承在卷，請依刑法
    第38條之1第1項前段、第3項宣告沒收，或於全部或一部不
    能沒收或不宜執行沒收時，追徵其價額。
三、依刑事訴訟法第251 條第1項提起公訴。
　  此　致
臺灣新竹地方法院
中　　華　　民　　國　  111　　年　　3 　 月　　28　　日
    　　　　　　　　　　　　　檢  察  官 林佳穎
本件正本證明與原本無異
中　　華　　民　　國　  111　　年　　4 　 月　　13　　日
　　　　　　　　　　　　　　　書　記　官 劉憶玟